【裁判字號】    95,家訴,147
【裁判日期】    950622
【裁判案由】    確認親子關係不存在
【裁判全文】
臺灣臺中地方法院民事判決             95年度家訴字第147號
原      告  丙○○
被      告  乙  ○
兼上列一人
法定代理人  甲○○  住福建省福.
上列當事人間否認子女事件，本院於民國九十五年六月八日言詞
辯論終結，判決如下：
    主  文
確認原告與被告乙○間之親子關係不存在。
訴訟費用由被告負擔。
    事  實
甲、原告方面：
  一、聲明：如主文所示。
  二、陳述：原告與被告甲○○原係夫妻關係（於民國八十四年
      十月十二日結婚、九十二年六月十日離婚），婚後二人感
      情不睦，時生齟齬，被告甲○○於九十年一月底即離家而
      未與原告同居，嗣後被告甲○○認識被告乙○之生父即訴
      外人黃鵬展，後來雙方進一步發生性行為關係，且於九十
      年九、十月間自黃鵬展受孕懷胎，並於九十一年六月七日
      產下被告乙○。因原告與被告甲○○於九十二年六月十日
      前，仍在婚姻關係期間，而被告甲○○與原告分居後，始
      生下被告乙○，故被告乙○確係黃鵬展之親生子女。然因
      被告甲○○於九十二年間在大陸訴請離婚時，原告並未到
      場，亦不知其產生被告乙○，嗣於九十五年四月中旬，被
      告甲○○偕同乙○來台探親，原告始知上情。唯因被告乙
      ○自出生日回溯第一百八十一日起至第三百零二日止（受
      胎期間），被告甲○○與原告尚在婚姻關係存續中，致被
      告乙○依民法第一千零六十一條、第一千零六十二條規定
      推定為原告之婚生子女。而原告於九十五年四月間因被告
      甲○○之告知，始知其產有一子，惟被告乙○實非原告之
      婚生子女，爰依民法第一千零六十三條之規定提起
      本件訴訟。
  三、證據：提出被告乙○出生醫學證明、被告乙○之入台許可
      證、被告乙○出生公證書、大陸地區福建正清司法鑑定所
      司法鑑定書各一份及海峽交流基金會證明二份（皆影本）
      為證。
乙、被告聲明及陳述：對於鑑定書之內容，並無意見。並同意原
    告之請求。
    理  由
一、按否認子女之訴專屬子女住所地之法院管轄。又否認子女之
    訴由夫起訴者，以妻及子女為共同被告，民事訴訟法第五百
    八十九條、第五百八十九條之一第一項，分別定有明文。參
    以民事訴訟法第五百九十六條第一項規定準用第五百六十八
    條之規定，於訴之原因發生於子女之居所地者，得由該居所
    地之法院管轄，即就否認子女訴訟定其專屬管轄規定，係為
    便於調查子女之出生立法意旨以觀，本件仍應以子女現時所
    在地之為專屬管轄法院。依前揭規定，本院自有管轄權，合
    先敘明。
二、本件原告主張其與被告甲○○原係夫妻，惟於九十年一月底
    起，被告甲○○即離家而未與原告同居，且在婚姻關係存續
    中，被告甲○○自訴外人黃鵬展受胎且於九十一年六月七日
    生有一子之事實，業據原告提出出生醫學證明、出生公證書
    及大陸地區福建正清司法鑑定所司法鑑定書、被告乙○入台
    許可證各一份及海峽交流基金會證明二份（皆影本）為證。
    又被告乙○確非被告甲○○自原告受胎所生乙節，除經被告
    甲○○不爭執外，復據證人黃鵬展證述無訛，此外，徵諸原
    告所提出之親子鑑定報告書記載：「親子關係概率可達99.9
    9%以上。參照國際慣例，可以認為黃鵬展、甲○○與乙○之
    間存在親生血緣關係」等情，此有大陸地區福建正清司法鑑
    定所司法鑑定書一紙在卷可稽，並參酌現代生物科學發達，
    醫學技術進步，以ＤＮＡ檢驗方法鑑定子女之血統來源之精
    確度已達百分之九十九點八以上；更何況兩造自九十年一月
    底即分居，此段期間內原告即未與被告甲○○有同居之事實
    ，客觀上，被告乙○顯然不可能係被告甲○○自原告處受胎
    。是衡之以上事證，原告主張被告乙○非其婚生子女，應堪
    採信。
三、按從子女出生日回溯第一百八十一日起至第三百零二日止，
    為受胎期間；妻之受胎，係在婚姻關係存續中者，推定其所
    生子女為婚生子女。前項推定，如夫妻之一方能證明妻非自
    夫受胎者，得提起否認之訴。但應於知悉子女出生之日起，
    一年內為之，民法第一千零六十二條第一項、第一千零六十
    三條定有明文。上開民法之規定，即屬婚生推定之規定，欲
    否認婚生推定者，僅得由夫妻之一方依民法第一千零六十三
    條第二項之規定提起否認子女之訴，在夫妻之一方提起否認
    子女之訴得有勝訴之確定判決前，無論何人皆不得為反於婚
    生推定之主張（最高法院七十五年度台上字第二０七一號判
    例參照）。經查，被告乙○之受胎期間，既在原告與被告甲
    ○○婚姻關係存續中，則依法自應推定為原告與被告甲○○
    之婚生子女，然被告乙○既非被告甲○○自原告受胎所生，
    則原告於知悉該子女出生之日起一年內即九十五年五月十七
    日，提起本訴，有起訴狀在卷可憑，核未逾一年之法定期間
    ，職是，原告提起本件否認子女之訴，依前揭法律規定，為
    有理由，應予准許。
四、據上論結，本件原告之訴為有理由，依民事訴訟法第三百八
    十五條第一項前段、第七十八條、第八十五條第一項前段條
    判決如主文。
中    華    民    國    95    年    6    月    22    日
                  家事法庭      法  官  楊熾光
以上正本證明與原本無異
如不服本判決，應於送達後廿日內，向本院提出上訴狀並表明上
訴理由，如於本判決宣示後送達前提起上訴者，應於判決送達後
廿日內補提上訴理由書（須附繕本）。
中    華    民    國    94    年    6    月    22    日
                                書記官


司法院資訊處製作；財團法人民間司法改革基金會備份。
